【裁判字號】    98,消債更,436
【裁判日期】    980730
【裁判案由】    更生事件
【裁判全文】
臺灣板橋地方法院民事裁定           98年度消債更字第436號
聲  請  人  甲○○
上列當事人因消費者債務清理事件聲請更生，本院裁定如下：
    主  文
聲請駁回。
聲請費用由聲請人負擔。
    理  由
一、本件聲請意旨略為：聲請人於民國（下同）95年9月13日與
    最大債權金融機構國泰世華銀行達成協商，自95年10月起，
    分120期，利率6%，每月10日繳交新台幣（下同）16,629元
    。惟聲請人因非自願性失業之不可歸責於己之事由，致履行
    顯有重大困難，繳納2期後於95年12月毀諾，為此聲請裁定
    准予更生等語。
二、按債務人與金融機構協商成立者，不得聲請更生或清算，但
    因不可歸責於己之事由，致履行顯有重大困難者，不在此限
    ，消費者債務清理條例（下稱本條例）第151條第5項定有明
    文。次按依債務人與金融機構協商成立者，除非因不可歸責
    於己之事由，致履行顯有重大困難，否則不得聲請更生或清
    算，本條例第151條第5項規定意旨甚明。是債務清償方案成
    立後，固由債務人按其條件履行，惟需於其後發生情事變更
    ，在清償期間收入或收益不如預期，致該方案履行困難甚或
    履行不能，因不可歸責於己，始能聲請更生或清算。此項規
    定旨在避免債務人任意毀諾已成立之協商，濫用更生或清算
    之裁判上債務清理程序，蓋以債務清償方案係經當事人行使
    程序選擇權所為之債務清理契約，債務人應受該成立之協議
    所拘束。債務人既已與金融機構協商成立，如認該協商方案
    履行有其他不適當情形，自仍應再循協商途徑謀求解決。
三、經查：
（一）聲請人主張其毀諾係因非自願性失業之不可歸責事由所致
      云云。惟並未提出任何單據或證明文件以實其說，而依聲
      請人於98年7月7日向本院具狀補正勞工保險被保險人投保
      資料表所載，聲請人係於95年6月30日由興樺營造有限公
      司（下稱興樺公司）投保，於96年6月1日退保，而聲請人
      嗣於96年6月28日即由臺北市貨物包裝運送服務業職業工
      會加保迄今，足見聲請人於履約期間及毀諾後均有工作，
      並無其所稱有非自願性失業乙情。經本院於98年6月23日
      裁定命聲請人敘明其自協商成立後迄毀諾前，收入及支出
      有無增減或其他異動之情事發生？並提出相關「證明文件
      」，聲請人就此除為「沒有」之陳述外，並未再提出任何
      證據資料以為證明，則其於履約期間之經濟狀況既未變動
      ，為其所自陳，即難遽認其主張係因非自願性失業，即有
      依協商件履行有重大困難之情事存在。聲請人主張其有不
      可歸責於己之事由，致履行顯有重大困難，難信屬實。
（二）聲請人於「財產及收入狀況說明書」之「聲請前2年內必
      要支出」欄內記載每月支出贍養費10,000元、膳食費6,00
      0 元（共16,000元），並未提出任何證據證明。經本院命
      補正後，聲請人僅陳報係以現金支付，亦未再舉證以為證
      明，故聲請人主張其每月必須支付上開費用，即難憑信。
      而聲請人95年度之年所得為361,400 元，平均月收入約30
      ,117 元 ，此有該年度財政部臺灣省北區國稅局綜合所得
      稅各類所得資料清單在卷可稽，扣除依協商條件應繳納之
      16,629元後，每月尚有13,487元可供支用。而聲請人係居
      住於臺北縣，依行政院主計處所公告98年度臺北縣最低生
      活費用每人每月為10,792元，該費用已包括食、衣、住、
      行之費用，聲請人既已負債，自應更節衣縮食、力求簡約
      。而聲請人現年40歲，年壯力富，如再撙節開支或另增收
      入來源，依原協商條件履行，應無重大困難之處。況且，
      此部分費用，於95年間聲請人與最大債權銀行成立協商之
      際，即已現實存在，聲請人自已將之列入協商金額是否逾
      聲請人之能力之評估，於客觀事實並未有顯著變動之下，
      亦難認係協商成立後有何情事變更致生履行有重大困難之
      情事。
（三）又銀行公會針對95年度銀行公會協商案件已毀諾之客戶，
      業已決議可申請「個別協商一致性方案」，即由最大無擔
      保債權銀行依據前置協商清償方案之精神和原則，與債務
      人重新協商議訂符合債務人繳款能力之月付款金額，該方
      案最長為180期，利率最低為0%。是聲請人如認該清償協
      議之利率、期數有調整之必要，俾利其清償，自得再向最
      大無擔保債權銀行申請協商，附此敘明。
四、綜上所述，聲請人主張其毀諾係因不可歸責於己之事由所致
    ，尚難採信，此外聲請人復未提出其他證據證明有何不可歸
    責於己之事由，致履行原協議內容有重大困難情事，是本件
    聲請與消費者債務清理條例第151條第5項規定即有不符，依
    上開說明，應駁回其更生之聲請，爰裁定如主文。
中    華    民    國    98    年    7    月    30     日
              民事第二庭    法      官  陳財旺
上為正本係照原本作成
如不服本裁定，應於裁定送達後10日內，以書狀向本院提出抗告
，並繳納抗告費新臺幣1千元
中    華    民    國    98    年    7    月    30     日
                            書  記  官  孫國慧


司法院資訊處製作；財團法人民間司法改革基金會備份。
